臺灣高等法院刑事判決　　　　　　　　 96年度上易字第138號
　上　訴　人　臺灣臺北地方法院檢察署檢察官
　被　　　告　乙○○
上列上訴人因被告侵占案件，不服臺灣臺北地方法院95年度易字
第2368號，中華民國95年12月12日第一審判決（起訴案號：臺灣
臺北地方法院檢察署95年度偵字第6107號），提起上訴，本院判
決如下：
    主  文
上訴駁回。
    事  實
一、乙○○自民國（下同）93年11月 8日起，受雇於英屬維京群
    島商帝國停車場事業有限公司臺灣分公司（下稱帝國公司）
    擔任停車場管理員，並自94年11月 1日起升任為督導，負責
    管理員之勤務管理、聯絡停車場機器維修及代收該公司所經
    營部分停車場每日停車費（臨停收入）及月租費收入等業務
    ，係從事業務之人，而依該公司規定乙○○應將所收款項於
    收款當日或至遲於三日內繳回公司。詎乙○○竟意圖為自己
    不法之所有，並基於業務侵占所收款項之概括犯意，自94年
    12 月29日起至95年1月19日止，連續多次，於收取每日停車
    費、月租費而業務上持有該等金錢後，未依上揭公司規定繳
    回公司，而將該等金錢侵占入己，共計侵占停車費、月租費
    新臺幣（下同）14萬4160元，嗣經帝國公司發現，報警處理
    。
二、案經帝國公司訴由臺北市政府警察局信義分局報請臺灣臺北
    地方法院檢察署檢察官偵查起訴。
    理  由
一、上揭犯罪事實，業據被告乙○○於警詢及偵審時坦承不諱，
    核與告訴代理人楊更生、黃青虹、陳卓人、甲○○及丙○○
    等人分別於警詢、偵查中及法院審理時指訴之情節大致相符
    （見偵查卷第 7至12頁、第39頁、第61頁、第96頁、本院審
    判程序筆錄），且有被告任職帝國公司之員工資料卡、帝國
    公司停車場管理員劉德龍出具之切結書、各班交接事項表、
　　帝國公司所出具之尚未匯款明細表、應收租金明細表、值班
  　日報表、零用金簽收證明單及收費憑證等在卷可稽（見偵查
　　卷第18、42、43至46頁、99至102頁、63、64至69頁、125至
  　128頁、 70至75頁、104、106、108至124頁），至被告雖以
    帝國公司有積欠其代墊款及薪資云云，然查被告既供承於收
    取每日停車費、月租費後應於收款當日或至遲於三日內繳回
    公司，而縱告訴人帝國公司有積欠其代墊款或薪資，被告亦
    應循由正常程序另向帝國公司請領，並非即得將此屬不同之
    兩件事混而為一，而將所收取應繳回公司之款項據為己有，
    況依告訴代理人甲○○供稱並未積欠被告何薪資或其他款項
    云云，而被告於本院審理時亦供稱公司均有每月 5日發薪云
    云，是被告將收取之每日停車費、月租費，未依公司規定繳
    回公司，而將該等金錢侵占入己，事證明確，被告犯行，應
    堪認定。
二、查被告擔任告訴人帝國公司停車場督導，負責管理員之勤務
    管理、聯絡停車場機器維修及代收該公司所經營部分停車場
    每日停車費（臨停收入）及月租費收入等業務，係從事業務
    之人，其利用收取每日停車費、月租費而業務上持有該等金
    錢後，未依上揭公司規定繳回公司，而將該等金錢侵占入己
    ，核被告所為係犯刑法第336條第2項之業務侵占罪。又刑法
　　第336條第2項所定罰金刑部分，依罰金罰鍰提高標準條例第
    1條第1項前段規定，原規定就其原定數額提高十倍，茲依刑
    法施行法第1條之1規定中華民國94年1月7日刑法修正施行後
  　，刑法分則編所定罰金之貨幣單位為新臺幣，而94年1月7日
    刑法修正時，刑法分則編未修正之條文定有罰金者，自94年
    1月7日刑法修正施行後，就其所定數額提高為三十倍。本次
    94年1月7日刑法修正時，刑法第336條第2項並未為修正，而
    依上揭規定，就罰金刑部分之貨幣單位改為新台幣，因而就
    其所定罰金數額提高為三十倍，惟實際上刑法第336條第2項
    業務侵占罪之構成要件及法定刑並未變更，自無有利或不利
    而為新舊法比較適用之問題，附此敘明。而查被告行為後，
    刑法第56條連續犯之規定，業於94年2月2日修正公布刪除，
　　並於95年7月1日施行，本件被告基於概括犯意，以相似之手
  　段，在緊接之時間，連續多次觸犯構成要件相同之業務侵占
    罪，依修正前刑法第56條之規定，本應依連續犯之規定論以
    一連續業務侵占罪，惟因行為後新法業已刪除連續犯之規定
    ，此刪除雖非犯罪構成要件之變更，但顯已影響行為人刑罰
    之法律效果，自屬法律有變更，依刑法第2條第1項規定，比
    較新、舊法結果，仍應適用較有利於被告之行為時法即舊法
    ，論以連續犯之一連續業務侵占罪（參照最高法院95年第 8
    次刑事庭會議決議）。原審以被告上述犯行，事證明確，援
    引刑法第336條第2項、第2條第1項前段、修正前刑法第56條
    、第41條第1項前段、罰金罰鍰提高標準條例第1條前段及廢
    止前罰金罰鍰提高標準條例第 2條之規定，並審酌被告之素
　　行、犯罪之動機、目的、手段，期間因而所侵占金額僅14萬
  　4 千餘元，尚非屬鉅額及犯罪後坦承犯行，態度良好等一切
    情狀，量處有期徒刑6月，並以被告行為後，刑法第 41條業
    已修正，並於於94年2月2日經總統公布，於95年7月1日施行
    ，修正前刑法第41條第1項前段規定：「犯最重本刑為5年以
    下有期徒刑以下之刑之罪，而受 6個月以下有期徒刑或拘役
    之宣告，因身體、教育、職業、家庭之關係或其他正當事由
    ，執行顯有困難者，得以1元以上3元以下折算一日，易科罰
    金。」，又行為人行為時之易科罰金折算標準，依修正前罰
    金罰鍰提高標準條例第 2條前段（現已刪除）規定，就其原
    定數額提高為100倍折算1日，則被告行為時之易科罰金折算
    標準，應以銀元100元至300元折算 1日，經折算為新臺幣後
    ，應以新臺幣300元至900元折算為 1日。惟95年7月1日修正
    公布施行之刑法第 41條第1項前段則規定：「犯最重本刑為
  　五年以下有期徒刑以下之刑之罪，而受六個月以下有期徒刑
    或拘役之宣告者，得以新臺幣一千元、二千元或三千元折算
    一日，易科罰金。」，比較修正前後之易科罰金折算標準，
    以95年7月1日修正公布施行前之規定，較有利於被告，並依
    修正前刑法第41條第 1項前段及廢止前罰金罰鍰提高標準條
    例第 2條前段規定，諭知易科罰金之折算標準，經核認事用
    法，並無不合。而查被告利用職務之便，連續多次於收取每
    日停車費、月租費後，未依上揭公司規定繳回公司，而將該
    等金錢侵占入己，惟歷20餘日即遭公司發現，因而計先後侵
    占 14萬4千餘元，尚非屬鉅額，且被告犯罪後坦承犯行，態
    度良好，並已和告訴人帝國公司達成和解，雖迄仍未能依和
    解條件履行，然依被告犯罪情節尚非屬重大，且以原審量處
    有期徒刑 6月，若執行其易科罰金，其金額即已逾犯罪所得
    ，是原審未就其連續犯行加重其刑，而認處以本罪之最輕本
    刑有期徒刑六月即屬罪刑相當，已足資警惕，洵屬允當，檢
    察官上訴意旨指摘原審量刑過輕，尚難認有理由，應予駁回
    。
據上論斷，應依刑事訴訟法第368條，判決如主文。
本案經檢察官黃全祿到庭執行職務。
中　　華　　民　　國　　96　　年　　3 　　月　　23　　日
　　　　　　　　　刑事第五庭    審判長法　官  吳  敦
　　　　　　　　　　　　　　　　　    法　官  吳啟民
　　　　　　　 　 　　　　　　　　　　法　官  張傳栗
以上正本證明與原本無異。
不得上訴。
                                      書記官  何子傑
中　　華　　民　　國　　96　　年　　3 　　月　　26　　日
附錄：本案論罪科刑法條全文
中華民國刑法第336條
對於公務上或因公益所持有之物，犯前條第一項之罪者，處一年
以上七年以下有期徒刑，得併科五千元以下罰金。
對於業務上所持有之物，犯前條第一項之罪者，處六月以上五年
以下有期徒刑，得併科三千元以下罰金。
前二項之未遂犯罰之。
